--- 
title_meta  : Capítulo 6
title       : Listas
description : Las listas, en contraste con los vectores, pueden tener elementos de diferentes tipos. En este capítulo aprenderemos a crear, nombrar y extraer elementos de las listas. ¿Listo? ;-) 

--- type:NormalExercise xp:100
## Listas, ¿Para qué las necesitamos?

Felicitaciones! en este punto del curso ya eres un (semi-)experto en:

- **Vectores** (arreglo unidimensional): pueden contener valores numéricos, lógicos y caracter. Todos de un mismo tipo.
- **Matrices** (arreglo de dos dimensiones): pueden contener valores numéricos, lógicos y caracter. Todos de un mismo tipo.
- **Data frames** (objetos de dos dimensiones): pueden contener columnas con valores numéricos, lógicos y caracter. Todos los elementos de una columna deben de ser del mismo tipo, pero las columnas pueden ser de distintos tipos.

Muy bien para un principiante en R! ;-)

*** =instructions
Da clic a 'Submit Answer' para empezar a aprender sobre listas!

*** =hint
Da clic a 'Submit Answer'.

*** =pre_exercise_code
```{r eval=FALSE}
# no pec
```

*** =sample_code
```{r eval=FALSE}
# Da clic a 'Submit Answer'.
```

*** =solution
```{r eval=FALSE}
# Da clic a 'Submit Answer'.
```

*** =sct
```{r eval=FALSE}
set_language("es")
success_msg("En sus marcas, LISTOS, fuera! Aprendamos sobre listas!")
```

*** =skills
1

--- type:NormalExercise xp:100
## Listas, ¿Para qué las necesitamos? (2)

Una **lista** en R es similar a una... bueno a una lista, de esas que usamos para anotar cosas.

Una lista es una estructura de datos que permite a R agrupar muchos objetos en un solo lugar y de manera ordenada. Estos objetos pueden ser matrices, vectores, data frames, otras listas, etc. Los objetos dentro de una lista no tienen que estar relacionados unos con otros.

Quizás podríamos decir que una lista es un tipo de super-dato :-)

*** =instructions
Da clic a 'Submit Answer' para empezar el primer ejercicio sobre listas.

*** =hint
Solo da clic 'Submit Answer'.

*** =pre_exercise_code
```{r eval=FALSE}
# no pec
```

*** =sample_code
```{r eval=FALSE}
# Da clic a 'Submit Answer' para ir al primer ejercicio sobre listas.
```

*** =solution
```{r eval=FALSE}
# Da clic a 'Submit Answer' para ir al primer ejercicio sobre listas.
```

*** =sct
```{r eval=FALSE}
set_language("es")
success_msg("Ok. Hora de ensuciarnos las manos!")
```

*** =skills
1

--- type:NormalExercise xp:100
## Creando listas

Vamos a crear nuestra primera lista! para ello usamos la función [`list()`](http://www.rdocumentation.org/packages/base/functions/list): 

```
mi_lista <- list(componente1, componente2, ...)
```

Los argumentos de la función `list` son la lista de componentes. Recuerda que estos componentes pueden ser cualquier objeto de R: matrices, data frames, vectores, etc.

*** =instructions
Construye una lista llamada `mi_lista` que contenga las variables `mi_vector`, `mi_matriz` y `mi_df` como componentes.

*** =hint
Usa la función [`list()`](http://www.rdocumentation.org/packages/base/functions/list) con `mi_vector`, `mi_matriz` y `mi_df` como argumentos separados por coma.

*** =pre_exercise_code
```{r eval=FALSE}
# no pec
```

*** =sample_code
```{r eval=FALSE}
# Vector con números del 1 al 10
mi_vector <- 1:10 
# Matriz con números del 1 al 9
mi_matrix <- matrix(1:9, ncol = 3)
# Primeras 10 filas del data frame 'mtcars' (incluido con R).
mi_df <- mtcars[1:10,]

# Crea la lista que contenga como componentes las variables arriba definidas:
mi_lista <- 
```

*** =solution
```{r eval=FALSE}
# Vector con números del 1 al 10
mi_vector <- 1:10 
# Matriz con números del 1 al 9
mi_matriz <- matrix(1:9, ncol = 3)
# Primeras 10 filas del data frame 'mtcars' (incluido con R).
mi_df <- mtcars[1:10,]

# Crea la lista que contenga como componentes las variables arriba definidas:
mi_lista <- list(mi_vector, mi_matriz, mi_df)
```

*** =sct
```{r eval=FALSE}
set_language("es")
msg = "No borres o cambies las definiciones de las variables <code>mi_vector</code>, <code>mi_matriz</code> o <code>mi_df</code>!"
test_object("mi_vector", undefined_msg = msg, incorrect_msg = msg)
test_object("mi_matriz", undefined_msg = msg, incorrect_msg = msg)
test_object("mi_df", undefined_msg = msg, incorrect_msg = msg)
test_object("mi_lista",
            undefined_msg = "Por favor asegúrate de definir la variable <code>mi_lista</code>.",
            incorrect_msg = "Parece que <code>mi_lista</code> no tiene los elementos correctos.")
success_msg("Bien hecho! Tus habilidades en R estan creciendo exponencialmente. Vamos al siguiente ejercicio.")
```

*** =skills
1

--- type:NormalExercise xp:100
## Creando una lista con nombres

Vamos muy bien, pero sigamos avanzando!

Cuando se crean listas es buena idea dar nombres a cada uno de los componentes de la misma para recordar fácilmente a que se refiere cada uno de los componentes. Es por ello buena práctica siempre dar nombres a los componentes de nuestras listas: 

```
mi_lista <- list(nombre1 = componente1, 
                nombre2 = componente2, ...)
``` 

Esto crea una lista con los componentes nombrados. Si quieres dar nombres a los componentes de una lista después de haberla creado, puedes usar la función `names()` para asignar nombres como en el caso de los vectores. Los siguientes comandos son equivalentes a lo que escribimos arriba:

```
mi_lista <- list(componente1, componente2, ...)
names(mi_lista) <- c("nombre1", "nombre2" ...)
```

*** =instructions
- Cambia el código del ejercicio anterior (mira el editor) asignando nombres a los componentes. Para `mi_matriz` usa `mat`, para  `mi_vector` usa `vec` y para `mi_df` usa `df`.
- Imprime la lista a la consola para ver el resultado.

*** =hint
El primer método para asignar nombres es el más fácil, se usa así: 
```
mi_lista <- list(vec = mi_vector)
```
Agrega los otros dos componentes de la misma manera.

*** =pre_exercise_code
```{r eval=FALSE}
# no pec
```

*** =sample_code
```{r eval=FALSE}
# Vector con números del 1 al 10
mi_vector <- 1:10 
# Matriz con números del 1 al 9
mi_matriz <- matrix(1:9, ncol = 3)
# Primeras 10 filas del data frame 'mtcars' (incluido con R).
mi_df <- mtcars[1:10,]

# Creando la lista, (tienes modificar este código para agregar los nombres):
mi_lista <- list(mi_vector, mi_matriz, mi_df)

# Imprime 'mi_lista' a la consola

```

*** =solution
```{r eval=FALSE}
# Vector con números del 1 al 10
mi_vector <- 1:10 
# Matriz con números del 1 al 9
mi_matriz <- matrix(1:9, ncol = 3)
# Primeras 10 filas del data frame 'mtcars' (incluido con R).
mi_df <- mtcars[1:10,]

# Creando la lista, (tienes modificar este código para agregar los nombres):
mi_lista <- list(vec = mi_vector, mat = mi_matriz, df = mi_df)

# Imprime 'mi_lista' a la consola
mi_lista
```

*** =sct
```{r eval=FALSE}
set_language("es")
msg = "No borres o cambies la definición de <code>mi_vector</code>, <code>mi_matriz</code> o <code>mi_df</code>!"
test_object("mi_vector", undefined_msg = msg, incorrect_msg = msg)
test_object("mi_matriz", undefined_msg = msg, incorrect_msg = msg)
test_object("mi_df", undefined_msg = msg, incorrect_msg = msg)
test_object("mi_lista",
            undefined_msg = "Asegúrate de haber creado la variable <code>mi_lista</code>.",
            incorrect_msg = "Parece que <code>mi_lista</code> no contiene los elementos correctos.")
test_object("mi_lista", eq_condition = "equal",
            incorrect_msg = "Parece que <code>mi_lista</code> no tiene los nombres correctos de los elementos.");
test_output_contains("mi_lista", incorrect_msg = "No olvides imprimir <code>mi_lista</code> a la consola, escribe <code>mi_lista</code> en una nueva linea en el editor.")
success_msg("Excelente! No solo sabes construir listas sino también nombrar sus componentes, es una práctica muy útil y recomendable. Continuemos.")
```

*** =skills
1

--- type:NormalExercise xp:100
## Creando una lista con nombres (2)

Siendo un gran fanático del buen cine (recuerda que analizaste Star Wars!), ahora decides que vas a empezar a guardar información sobre películas buenas con la ayuda de listas.

Empieza creando una lista para la película "El Resplandor". Ya hemos creado las variables `actores` y `criticas`, en tu espacio de trabajo de R. Escribe `actores` y `criticas` en el editor para ver que contienen estas variables.

*** =instructions
Crea la variable `lista_resplandor`. La lista debe contener los siguientes componentes:
- nombre: "El Resplandor".
- actores: El vector que contiene los nombres de los actores principales.
- critica: Un data frame que contiene las críticas hechas a la película.

No olvides nombrar los componentes de la lista.

*** =hint
Vamos a darte una pista con el siguiente código:
```
lista_resplandor <- list(nombre = "El Resplandor")
```
¿Puedes completar el resto? solo tienes que agregar los actores (guardados en el vector `actores`) y las críticas (guardas en el data frame `criticas`)

*** =pre_exercise_code
```{r eval=FALSE}
# no pec

actores <- c("Jack Nicholson","Shelley Duvall","Danny Lloyd","Scatman Crothers","Barry Nelson")
fuentes <- c("IMDb1","IMDb2","IMDb3")
comentarios <- c("Best Horror Film I Have Ever Seen","A truly brilliant and scary film from Stanley Kubrick","A masterpiece of psychological horror")
calificacion <- c(4.5, 4, 5)
criticas <- data.frame(calificacion, fuentes, comentarios)
```

*** =sample_code
```{r eval=FALSE}
# Los objetos 'actores' y 'criticas' han sido cargados en tu espacio de trabajo

# Crea la lista 'lista_resplandor'
lista_resplandor <- 
```

*** =solution
```{r eval=FALSE}
# Los objetos 'actores' y 'criticas' han sido cargados en tu espacio de trabajo

# Crea la lista 'lista_resplandor'
lista_resplandor <- list(nombre = "El resplandor", actores = actores, criticas = criticas)
```

*** =sct
```{r eval=FALSE}
set_language("es")
msg = "No borres o cambies ninguna de las variables predefinidas!"
test_object("criticas", undefined_msg = msg, incorrect_msg = msg)
test_object("actores", undefined_msg = msg, incorrect_msg = msg)
test_object("lista_resplandor",
            undefined_msg = "Define la variable <code>lista_resplandor</code>.",
            incorrect_msg = "Parece que <code>lista_resplandor</code> no contiene los elementos correctos.")
test_object("lista_resplandor", eq_condition = "equal",
            incorrect_msg = "Parece que <code>lista_resplandor</code> no contiene los elementos o nombres correctos.");
success_msg("Excelente! Ya sabes cómo crear y nombrar componentes de una lista. Como en los capítulos anteriores, veamos como seleccionar elementos de una lista. Vamos al siguiente ejercicio.")
```

*** =skills
1

--- type:NormalExercise xp:100
## Seleccionando elementos de una lista

La mayoría de veces las listas contendrán muchos componentes. Por lo tanto, saber cómo extraer un elemento de una lista es importante.

Una manera de seleccionar un elemento de una lista es usar la posición del componente deseado. Por ejemplo para extraer el primer elemento de la lista `lista_resplandor` escribimos:

```
lista_resplandor[[1]]
```

Escribe la línea de código de arriba en la consola. Importante de recordar: no confundas la notación `[ ]` con `[[ ]]`, la diferencia es muy importante!

Otra manera es referirse a los elementos por nombre:

```
lista_resplandor[["criticas"]]
``` 

selecciona el componente `criticas` de `lista_resplandor` (que sabemos que es un data frame). Obtenemos el mismo resultado con `lista_resplandor$criticas`, que usa el signo `$`. 

Además de seleccionar componentes, frecuentemente necesitas seleccionar elementos específicos de los componentes. Por ejemplo, `lista_resplandor[[2]][1]` selecciona el primer elemento (`[1]`) del segundo componente (`[[2]]`) de la lista, si escribes esto en la consola veras que el resultado es "Jack Nicholson".

*** =instructions
- Selecciona de `lista_resplandor` el último actor y asigna el resultado a `ultimo_actor`.
- Selecciona de `lista_resplandor` toda la información de la segunda crítica. Guarda el resultado en `segunda_critica`.

*** =hint
- El código: `length(lista_resplandor$actores)` te da el número de actores y por lo tanto el índice del actor que debes seleccionar.
- Puedes seleccionar la segunda crítica con `lista_resplandor$criticas[2,]`.

*** =pre_exercise_code
```{r eval=FALSE}
# no pec

actores <- c("Jack Nicholson","Shelley Duvall","Danny Lloyd","Scatman Crothers","Barry Nelson")
fuentes <- c("IMDb1","IMDb2","IMDb3")
comentarios <- c("Best Horror Film I Have Ever Seen","A truly brilliant and scary film from Stanley Kubrick","A masterpiece of psychological horror")
calificacion <- c(4.5,4,5)
criticas <- data.frame(calificacion,fuentes,comentarios)

lista_resplandor <- list(nombre ="El Resplandor", actores=actores, criticas=criticas)
```

*** =sample_code
```{r eval=FALSE}
# 'lista_resplandor' ya está cargada en tu espacio de trabajo.

# Define 'ultimo_actor'
ultimo_actor <- 

# Define 'segunda_critica'
segunda_critica <- 
```

*** =solution
```{r eval=FALSE}
# 'lista_resplandor' ya está cargada en tu espacio de trabajo.

# Defina 'ultimo_actor'
ultimo_actor <- lista_resplandor$actores[length(lista_resplandor$actores)]

# Define 'segunda_critica'
segunda_critica <- lista_resplandor$criticas[2,]
```

*** =sct
```{r eval=FALSE}
set_language("es")
msg = "No borres o cambies el código que genera <code>lista_resplandor</code>."
test_object("lista_resplandor", undefined_msg = msg, incorrect_msg = msg)
test_object("ultimo_actor", 
            undefined_msg = "Define la variable <code>ultimo_actor</code>.",
            incorrect_msg = "Parece que <code>ultimo_actor</code> no contiene la información requerida.")
test_object("segunda_critica",
            undefined_msg = "Define la variable <code>segunda_critica</code>.",
            incorrect_msg = "Parece que <code>segunda_critica</code> no contiene la información requerida.")
success_msg("Bien hecho! Con todo lo que sabemos, es fácil seleccionar elementos de las listas ¿verdad? Continuemos!")
```

*** =skills
1

--- type:NormalExercise xp:100
## Agregando más información a la lista de películas

Al estar tan orgulloso de tu primera lista, decides compartirla con tu club de cine. Sin embargo, uno de los miembros más antiguos, el Sr. Kubrick, ha notado que olvidaste tener en cuenta el año de estreno de la película. Así que decides agregar esa información para que nadie pueda criticar tu lista.

Para agregar componentes a la lista puedes usar la conocida función [`c()`](http://www.rdocumentation.org/packages/base/functions/c) de la siguiente manera: 

```
c(mi_lista , otro_componente)
``` 

Este código extenderá `mi_lista` y añadirá `otro_componente` al final de la lista. Si quieres que el nuevo componente tenga un nombre simplemente le das uno como lo hicimos anteriormente: 

```
c(mi_lista, nuevo_nombre = otro_componente)
```

*** =instructions
- Completa el código de tal manera de añadir un componente llamado `anio` a la `lista_resplandor` con el valor 1980. Asigna el resultado a `pelicula_resplandor`. (No uses “año” recuerda que a R no le gustan los caracteres especiales del castellano).
- Observa la estructura de la lista que acabas de crear. Usa la función [`str()`](http://www.rdocumentation.org/packages/utils/functions/str).

*** =hint
Observa lo que hicimos en la descripción del ejercicio. Quizás esto también te pueda ayudar:

```
lista_resplandor <- c(lista_resplandor, ...)
```
Tienes que agregar algo de código en lugar de esos puntos...

*** =pre_exercise_code
```{r, eval = FALSE}
# no pec

actores <- c("Jack Nicholson","Shelley Duvall","Danny Lloyd","Scatman Crothers","Barry Nelson")
fuentes <- c("IMDb1","IMDb2","IMDb3")
comentarios <- c("Best Horror Film I Have Ever Seen","A truly brilliant and scary film from Stanley Kubrick","A masterpiece of psychological horror")
calificacion <- c(4.5,4,5)
criticas <- data.frame(calificacion,fuentes,comentarios)

lista_resplandor <- list(nombre ="El Resplandor", actores=actores, criticas=criticas)
```

*** =sample_code

```{r eval=FALSE}
# 'lista_resplandor' está cargada en tu espacio de trabajo.

# Agrega el anio de estreno
pelicula_resplandor <- 

# Observa la estructura de la lista recién creada 'pelicula_resplandor'

```

*** =solution

```{r eval=FALSE}
# 'lista_resplandor' está cargada en tu espacio de trabajo.

# Agrega el anio de estreno
pelicula_resplandor <- c(lista_resplandor, anio = 1980)

# Observa la estructura de la lista recién creada 'pelicula_resplandor'
str(lista_resplandor)
```

*** =sct
```{r eval=FALSE}
set_language("es")
msg = "No borres o cambies las variables precargadas en tu espacio de trabajo!"
test_object("lista_resplandor", undefined_msg = msg, incorrect_msg = msg)
test_object("pelicula_resplandor",
            undefined_msg = "Define la variable <code>pelicula_resplandor</code>.",
            incorrect_msg = "Parece que <code>pelicula_resplandor</code> no contiene los elementos correctos. Revisa si contiene el año (<code>anio</code>) = 1980.")
test_object("pelicula_resplandor", eq_condition = "equal",
            incorrect_msg = "Parece que <code>pelicula_resplandor</code> no contiene el los nombres correctos para los componentes, para el año usa el nombre 'anio', a R no le gustan los caracteres especiales del castellano.");
test_function("str", "object", incorrect_msg = "Asegúrate de imprimir la estructura de <code>pelicula_resplandor</code>.")
success_msg("Bravísimo!!! Este fue el último ejercicio sobre listas! Ahora tienes un conocimiento sólido sobre los fundamentos de R. Felicitaciones!!! Aunque hay mucho más por aprender, puedes estar seguro de que vas por buen camino! Explora otros cursos en datacamp para poder ser un verdadero experto en ciencia de datos!")
```

*** =skills
1
