--- 
title_meta  : Capítulo 1
title       : Introducción
description : En este capítulo vamos a dar nuestros primeros pasos en R. Aprenderemos a usar la consola como calculadora y a asignar variables. También aprenderemos algunos de los tipos básicos de datos en R. Comencemos!

--- type:NormalExercise xp:100
## Como funciona la plataforma

En el **editor** a la derecha puedes escribir el código para resolver los ejercicios. Al dar clic en 'Submit Answer' (Enviar Respuesta) cada línea de código es interpretada y ejecutada por R y se mostrará un mensaje diciendo si el cá, every line of code is interpreted and executed by R and you get código es correcto o contiene errores. La salidas son mostradas en la **consola** en la parte inferior derecha. También es posibe ejecutar comandos directamente en la consola, es una buena forma de experimentar con R. Los **gráficos** se muestran en la esquina superior derecha.

R utiliza el símbolo `#` para añadir comentarios en el código. Comentar el código es un buen habito a desarrollar pues indica a las personas (incluyendo nosotros mismos) que leen el código que es lo que éste hace. Los comentarios no modifican las instrucciones que escribimos en R de ninguna manera.  

Cada ejercicio consta de una explicación (lo que estas leyendo ahora) y unas Instrucciones (**Instructions**) presentadas a continuación.


*** =instructions
- Da clic a 'Submit Answer' y date cuenta como la consola ejecuta el código de R del editor: la solución `7` aparece como la suma de `3` y `4`. El uso más simple de R es como una calculadora y graficadora, pero por supuesto hay mucho, mucho, mucho más!
- Añade una linea que haga el calculo de `6` y `12`. 

*** =hint
Solo agrega una linea que calcule la suma de `6` y `12` tal como se muestra en el código de ejemplo!

*** =pre_exercise_code
```{r eval=FALSE}
options(lang = "es")
```

*** =sample_code

```{r eval=FALSE}
# Este es el editor y la parte de abajo es la consola

# El símbolo de numeral # es utilizada para hacer comentarios

# Calcula 3 + 4
3 + 4

# Calcula 6 + 12

```

*** =solution

```{r eval=FALSE}
# Calcula 3 + 4
3 + 4

# Calcula 6 + 12
6 + 12
```

*** =sct
```{r eval=FALSE}
test_output_contains("7", incorrect_msg = "No borres el código que calcula la suma de 3 y 4. Solo agrega una linea que suma 6 y 12")
test_output_contains("18", incorrect_msg = "Asegúrate de agregar una linea que suma 6 y 12. No empieces la linea con <code>#</code> o R no la ejecutará.")
success_msg("Muy bien! Ahora que estas familiarizado con la plataforma empecemos a aprende-R!")
```

*** =skills
1

--- type:NormalExercise xp:100
## Aritmética con R

Como vimos el uso más simple que se le puede dar a R es el de una calculadora. Consideremos las siguientes operaciones:

- Adición: `+`
- Resta: `-`
- Multiplicación: `*`
- División: `/`
- Exponenciación: `^`
- Modulo: `%%`

Los últimos dos necesitan una breve explicación:
- El operador `^` eleva el número a la izquierda a la potencia a la derecha `3^2` es 9
- El módulo (mod) `%%` calcula el residuo de la división del número a la izquierda por el número a la derecha, por ejemplo 5 mod 3 o `5%%3` es 2.

*** =instructions
- Escribe `2^5` en el editor para calcular 2 a la quinta potencia.
- Escribe `28 %% 6` para calcular el 28 módulo 6.
- Da clic a 'Submit Answer' para ver el resultado en la consola.

*** =hint
Solo sigue las instrucciones, es sencillo :). Otro ejemplo de módulo es 9%%2 = 1.

*** =sample_code

```{r eval=FALSE}
# Adición
5+5 

# Resta
5-5 

# Multiplicación
3*5

 # División
(5+5)/2 

# Exponenciación
# Escribe aquí!

# Modulo
# Escribe aquí!

```

*** =solution
```{r eval=FALSE}
# Adición
5 + 5 

# Resta
5 - 5 

# Multiplicación
3 * 5

 # División
(5 + 5)/2 

# Exponenciación
2^5

# Modulo
28 %% 6
```

*** =sct
```{r eval=FALSE}
msg = "No borres los otros ejemplos aritméticos!"
test_output_contains("5 + 5", incorrect_msg = msg)
test_output_contains("5 - 5", incorrect_msg = msg)
test_output_contains("(5 + 5)/2", incorrect_msg = msg)
test_output_contains("2^5", incorrect_msg = "La exponenciación no fue correcta, Asegúrate de haber leido las instrucciones")
test_output_contains("28%%6", incorrect_msg = "Parece haber un problema con la parte del módulo. Asegúrate de haber leido las instrucciones.")
success_msg("Excelente! vamos al siguiente ejercicio.")
```

*** =skills
1

--- type:NormalExercise xp:100
## Variables y asignaciones

Un concepto básico en programación es el de **variable**. 

Una variable nos permite guardar valores (por ejemplo el número 4) o algún objeto (veremos mas adelante de que se trata) en R. Luego puedes acceder al valor guardado en la variable por medio del nombre de la misma.

Podemos asignar el valor de 4 a la variable `mi_variable` con el siguiente comando: `mi_variable <- 4`

*** =instructions
- Completa el código en el editor de tal manera que el valor de 42 quede asignado a la variable x. Da clic en 'Submit Answer'. Nota al escribir `x` en R, se imprime el valor de 42 en la consola.  

*** =hint
Mira como asignamos el número 4 a `mi_variable`: `mi_variable <- 4`

*** =pre_exercise_code
```{r eval=FALSE}
options(lang = "es")
```

*** =sample_code
```{r eval=FALSE}
# Asigna 42 a x
x <- 

# Imprime el valor de la variable x
x
```

*** =solution
```{r eval=FALSE}
# Asigna 42 a x
x <- 42

# Imprime el valor de la variable x
x
```

*** =sct
```{r eval=FALSE}
test_object("x", undefined_msg = "Asegúrate de haber definido la variable <code>x</code>.",
            incorrect_msg = "Asegúrate de que asignaste el valor correcto a <code>x</code>.") 
success_msg("Bien! Notaste que R no imprime el valor de la variable a la que le asignaste el valor? el código<code>x <- 42</code> no generó ninguna salida a la consola porque R supone que vas a usar esa variable en el futuro, precisamente por eso fue que creamos la variable, verdad? Muy bien sigamos!")
```

*** =skills
1

--- type:NormalExercise xp:100
## Variables y asignaciones (2)

Supongamos que tienes una canasta con cinco manzanas. Para recordarlo, quizás quieras asignar el número de manzanas en una variable llamada `numero_manzanas`

*** =instructions
- Escribe el siguiente código: `numero_manzanas <- 5` para asignar el numero 5 a la variable `numero_manzanas`.
- Escribe: `numero_manzanas` abajo del segundo comentario.
- Da clic a 'Submit Answer', ve la consola: el numero que sea ha impreso es `5`.

*** =hint
Recuerda que para asignar valores a variables puedes utilizar el símbolo `<-`. Alternativamente pudieras haber utilizado `=` pero `<-` es mucho mas preferido en la comunidad de R.

*** =pre_exercise_code
```{r eval=FALSE}
options(lang = "es")
```

*** =sample_code
```{r eval=FALSE}
# Asigna el valor de 5 a la variable numero_manzanas



# Imprime el valor de la variable numero_manzanas
```

*** =solution
```{r eval=FALSE}
# Asigna el valor de 5 a la variable numero_manzanas
numero_manzanas <- 5

# Imprime el valor de la variable numero_manzanas
numero_manzanas
```

*** =sct
```{r eval=FALSE}
test_object("numero_manzanas", 
            undefined_msg = "Asegúrate de haber creado la variable <code>numero_manzanas</code>.",
            incorrect_msg = "Asegúrate de haber asignado el valor correcto a la variable <code>numero_manzanas</code>.")
test_output_contains("numero_manzanas", 
                     incorrect_msg = "Has dicho explicitamente a R que imprima la variable <code>numero_manzanas</code> a la consola?")
success_msg("Ok bien! Vamos al siguiente ejercicio.")
```

*** =skills
1

--- type:NormalExercise xp:100
## Variables y asignaciones (3)

Supongamos que ahora tienes 6 naranjas. De nuevo, para no olvidarlo se te ocurre crear una variable llamada `numero_naranjas` y asignar el valor de 6 a esa variable. Ahora podemos a empezar a utilizar las variables creadas para hacer algo con ellas. Usemos R para saber el número total de frutas con las que contamos, pidamos que haga la cuenta por nosotros: `numero_manzanas + numero_naranjas`. Al leer este codigo nos damos cuenta de la importancia de dar nombres útiles a nuestras variables.

*** =instructions
- Asigna a `numero_naranjas` el valor de 6.
- R permite combinar estas variables `numero_manzanas` y `numero_naranjas` en una nueva variable `numero_frutas`. Crea la variable `numero_frutas` y asigna el valor del total de frutas que tenemos.

*** =hint
`numero_frutas` es la suma de `numero_manzanas` and `numero_naranjas`. Usa `+` para obtener la suma y `<-` para asignar el valor de la suma a `numero_frutas`.

*** =pre_exercise_code
```{r eval=FALSE}
options(lang = "es")
```

*** =sample_code
```{r eval=FALSE}
# Asigna el valor de 5 y 6 a las variables numero_manzanas y numero_naranjas respectivamente


# Suma estas dos variables e imprime el resultado.


#Crea la variable numero_frutas y asigna el resultado de la suma anterior.
```

*** =solution
```{r eval=FALSE}
# Asigna el valor de 5 y 6 a las variables numero_manzanas y numero_naranjas respectivamente
numero_manzanas <- 5
numero_naranjas <- 6

# Suma estas dos variables e imprime el resultado.
numero_manzanas + numero_naranjas

#Crea la variable numero_frutas y asigna el resultado de la suma anterior.
numero_frutas <- numero_manzanas + numero_naranjas
```

*** =sct
```{r eval=FALSE}
test_object("numero_manzanas", 
            undefined_msg = "Asegúrate de haber definido la variable <code>numero_manzanas</code>.",
            incorrect_msg = "No cambias el valor asignado a la variable <code>numero_manzanas</code>")
test_object("numero_naranjas", 
            undefined_msg = "Asegúrate de haber definido la variable <code>numero_naranjas</code>?",
            incorrect_msg = "Asegúrate de asignarle el valor correcto a <code>numero_naranjas</code>?")
test_output_contains("numero_manzanas + numero_naranjas",
                     incorrect_msg = "El resultado no contiene la suma de la variables <code>numero_manzanas</code> y <code>numero_naranjas</code>. Trata de nuevo")
test_object("numero_frutas",
            undefined_msg = "Asegúrate de haber definido la variable <code>numero_frutas</code>.",
            incorrect_msg = "Asegúrate de haber dado el valor correcto a la variable <code>numero_frutas</code>.")
success_msg("Bien hecho! La gran ventaja de haber hecho los cálculos usando variables es que éstas son reusables. Si cambias el valor de la variable <code>numero_manzanas</code> que sea 12 en lugar de 5 y corres de nuevo el script el valor de <code>numero_frutas</code> se actualizará al nuevo valor. Continuemos!")
```

*** =skills
1

--- type:NormalExercise xp:100
## Manzanas y naranjas

En la escuela primaria nos decían que no sumáramos manzanas con naranjas, pero es lo que acabamos de hacer :) \n Sin embargo `numero_manzanas` y `numero_naranjas` son dos variables que contienen el mismo tipo de dato: un dato de tipo numérico. El operador `+` en R funciona con variables de este tipo. Si alguna de nuestras variables no es numérica sino por ejemplo caracter (ver el editor), entonces estaríamos tratando de asignar la suma de un caracter y un número a la variable `numero_frutas`, lo cual no es posible.

*** =instructions
- Da clic a 'Submit Answer' lee el mensaje de error, asegúrate de entender que dice (puedes copiar y pegar el texto en ingles en un traductor)
- Ajusta el código para que R deje de mostrar ese error.

*** =hint
Tienes que asignar el valor de `6` a `numero_naranjas` en lugar de la cadena de caracteres `"seis"`. Nota como las comillas nos indican que `"seis"` es caracter y no un número.

*** =pre_exercise_code
```{r eval=FALSE}
options(lang = "es")
```

*** =sample_code
```{r eval=FALSE}
# Asigna el valor de 5 a la variable llamada numero_manzanas
numero_manzanas <- 5 

# Imprime el valor en numero_manzanas
numero_manzanas      

# Asignando un caracter a numero_naranjas
numero_naranjas <- "seis" 
numero_naranjas

# La nueva variable contiene el número total de frutas
numero_frutas   <- numero_manzanas + numero_naranjas 
numero_frutas
```

*** =solution
```{r eval=FALSE}
# Asigna el valor de 5 a la variable llamada numero_manzanas
numero_manzanas <- 5 

# Imprime el valor en numero_manzanas
numero_manzanas      

# Asignando un número a numero_naranjas
numero_naranjas <- 6 
numero_naranjas

# La nueva variable contiene el número total de frutas
numero_frutas   <- numero_manzanas + numero_naranjas 
numero_frutas
```

*** =sct
```{r eval=FALSE}
test_error()
test_object("numero_naranjas",
            undefined_msg = "Por favor define la variable <code>numero_naranjas</code>.",
            incorrect_msg = "Asegúrate de asignarle el valor correcto a la variable <code>numero_naranjas</code>. Caracteres y números son cosas diferentes")
test_output_contains("numero_manzanas + numero_naranjas", 
                     incorrect_msg = "El resultado no contiene la suma de <code>numero_manzanas</code> con <code>numero_naranjas</code>.")
test_object("numero_frutas", 
            undefined_msg = "Por favor define la variable <code>numero_frutas</code>.",
            incorrect_msg = "Asegúrate de asignarle el valor correcto a la variable <code>numero_frutas</code>.")
success_msg("Muy bien, que buen trabajo! Sigamos...")
```

*** =skills
1

--- type:NormalExercise xp:100
## Tipos de datos básicos en R

R trabaja con muchos tipos de datos. Para empezar, algunos de los más básicos son:

- Decimales como `4.5` son llamados **numeric** (numéricos).
- Números enteros como `4` son llamados (sorpresa!) **integer** (enteros).
- Valores Booleanos (`TRUE` (Verdadero) o `FALSE` (Falso)) **logical** (lógicos).
- Texto (cadenas de caracteres) son **characters** (caracteres).

Nota como utilizamos las comillas para denotar el texto en el editor.

*** =instructions
Cambia los valores de:
- `mi_numerica` a `42`.
- `mi_caracter` a `"cuarenta_y_dos"`. Nota como utilizamos las comillas.
- `mi_logica` a `FALSE` (Falso).

Ten en cuenta que R distingue entre mayúsculas y minúsculas!

*** =hint 
Solo sigue instrucciones, recuerda que asignamos valores a las variables con `<-`.

*** =pre_exercise_code
```{r eval=FALSE}
options(lang = "es")
```

*** =sample_code
```{r eval=FALSE}
# Un valor numérico
mi_numerica <- 42.5

# Asignando una cadena de caracteres (o simplemente caracteres) nota el uso de las comillas
mi_caracter <- "cuarenta_y_dos"

# Asignando un valor lógico verdadero
mi_logica <- TRUE
```

*** =solution
```{r eval=FALSE}
# Un valor numérico
mi_numerica <- 42

# Asignando una cadena de caracteres (o simplemente caracteres) nota el uso de las comillas
mi_caracter <- "cuarenta_y_dos"

# Asignando un valor lógico verdadeso
mi_logica <- FALSE
```

*** =sct
```{r eval=FALSE}
test_object("mi_numerica", 
            undefined_msg = "Asegúrate de definir la variable <code>my_numeric</code>.",
            incorrect_msg = "Asignaste el valor correcto a <code>mi_numerica.</code>?")
test_object("mi_caracter",
            undefined_msg = "Asegúrate de definir la variable <code>mi_caracter</code>.",
            incorrect_msg = "Asignaste el valor correcto a <code>mi_caracter</code>?. No olvides las comillas")
test_object("mi_logica",
            undefined_msg = "Asegúrate de definir la variable <code>mi_logica</code>.",
            incorrect_msg = "Asignaste el valor correcto a<code>mi_logica</code>?") 
success_msg("GBuen trabajo! ya casi finalizamos este capítulo :)")
```

*** =skills
1

--- type:NormalExercise xp:100
## ¿Cómo sé el tipo de dato?

¿Recuerdas que cuando añadiste `5 + "seis"` obtuviste un error debido a que los tipos de datos no coincidian? Para evitar estas penosas situaciones :\ puedes saber de antemano el tipo de dato que tienen tus variables utilizando el código `class(nombre_variable)`

*** =instructions
- Completa el código en el editor para imprimir a la consola el tipo de dato de las variables `mi_numerica`, `mi_caracter` y `mi_logica`. 
 

*** =hint
Puedes saber el tipo de dato de la variable `mi_numerica` escribiendo `class(mi_numerica)`.

*** =pre_exercise_code
```{r eval=FALSE}
options(lang = "es")
```

*** =sample_code
```{r eval=FALSE}
# Declarando las variables de diferentes tipos
mi_numerica <- 40
mi_caracter <- "cuarenta"
mi_logica <- FALSE 

# Escribe el código para averiguar el tipo de dato de cada variable

```

*** =solution
```{r eval=FALSE}
# Declarando las variables de diferentes tipos
mi_numerica <- 40
mi_caracter <- "cuarenta"
mi_logica <- FALSE 

# Escribe el código para averiguar el tipo de dato de cada variable
class(mi_numerica)
class(mi_caracter)
class(mi_logica)
```

*** =sct
```{r eval=FALSE}
test_object("mi_numerica")
test_object("mi_caracter")
test_object("mi_logica")
test_output_contains("class(mi_numerica)",
                     incorrect_msg = "El resultado no contiene el tipo de <code>mi_numerica</code>. Trata de nuevo.")
test_output_contains("class(mi_caracter)",
                     incorrect_msg = "El resultado no contiene el tipo de <code>mi_caracter</code>. Trata de nuevo")
test_output_contains("class(mi_logica)",
                     incorrect_msg = "El resultado no contiene el tipo de <code>mi_logica</code>.")
success_msg("Felicitaciones! Este fue el último ejercicio del capítulo. Ahora vamos a conocer el mundo de los vectores!")
```

*** =skills
1
