--- 
title_meta  : Capítulo 3
title       : Matrices
description : En este capítulo vamos a aprender a trabajar con matrices en R. Al finalizar el capítulo serás capaz de crear matrices y hacer operaciones básicas con éstas. Vamos a analizar cuánto dinero hizo la película Star Wars para ilustrar el uso de matrices en R. Que la fuerza te acompañe!
framework   : datacamp
mode        : selfcontained

---
## ¿Que es una Matriz?

En R, una matriz es un conjunto de elementos del mismo tipo (numérico, caracter o lógico) arreglados de forma rectangular en filas y columnas. Como una matriz se compone de filas y columnas decimos que es un objeto de dos dimensiones. 

Para construir una matriz en R usamos la función [`matrix()`](http://www.rdocumentation.org/packages/base/functions/matrix). Consideremos el siguiente ejemplo: 

```
matrix(1:9, byrow = TRUE, nrow = 3)
```

En la función [`matrix()`](http://www.rdocumentation.org/packages/base/functions/matrix):
- El primer argumento es la colección de elementos que R pondrá en la matriz. Aquí usamos `1:9` para construir el vector `c(1,2,3,4,5,6,7,8,9)`.
- El argumento `byrow = TRUE` indica que la matriz debe de ser llenada por filas. Si queremos que la matriz sea llenada por columnas escribimos `byrow = FALSE` (o bien no escribimos el argumento, ya que `byrow = FALSE` es el valor predeterminado).
- El tercer argumento `nrow = 3` indica el número de filas que deseamos que nuestra matriz tenga, en este caso 3.

*** =instructions
Construye una matriz con 3 filas, conteniendo los números del 1 al 9 y que este llenada por filas. Observa el resultado en la consola.

*** =hint
Lee la pregunta con cuidado, la respuesta ya está escrita en alguna parte...
*** =pre_exercise_code
```{r eval=FALSE}
# no pec
```

*** =sample_code
```{r eval=FALSE}
# Construcción de una matriz de 3 filas que contiene los números del 1 al 9.
```

*** =solution
```{r eval=FALSE}
# Construcción de una matriz de 3 filas que contiene los número del 1 al 9.
matrix(1:9, byrow = TRUE, nrow = 3)
```

*** =sct
```{r eval=FALSE}
test_function("matrix", c("data","byrow", "nrow"))
test_output_contains("matrix(1:9, byrow=TRUE, nrow=3)",
                     incorrect_msg = "Parece haber un problema con la definición de la matriz.")
success_msg("Bien! Vamos al siguiente ejercicio.")
```

---
## Analizando matrices

Es hora de ensuciarnos las manos. En los siguientes ejercicios vamos a analizar los números de las películas de Star Wars. Que la fuerza te acompañe!

En el editor, se definen tres vectores. Cada uno representa el dinero hecho en taquilla por las primeras tres películas de la saga. El primer elemento de cada vector indica los ingresos obtenidos en Estados Unidos, el segundo es el dinero hecho fuera de los Estados Unidos (fuente: Wikipedia).

*** =instructions
Construye una matriz con una fila para cada película (3 filas). La primera columna es el ingreso en taquilla para EEUU, y la segunda columna el ingreso de taquilla fuera de los EEUU. Asigna la matriz a la variable `star_wars_matrix`.

*** =hint
Recuerda como construimos la matriz en el ejercicio anterior, con los números del 1 al 9:
```
matrix(1:9, byrow = TRUE, nrow = 3)
```
En este caso no queremos los números del 1 al 9, sino los elementos de las 3 películas de Star Wars, o sea que el vector de elementos para construir la matriz es:
```
c(new_hope,empire_strikes,return_jedi)
```

*** =pre_exercise_code
```{r eval=FALSE}
# no pec
```

*** =sample_code
```{r eval=FALSE}
# Taquilla de Star Wars: En Millones de dólares (USD)!
# Primer elemento taquilla en EEUU, segundo taquilla fuera de EEUU.
new_hope <- c(460.998, 314.400)
empire_strikes <- c(290.475, 247.900)
return_jedi <- c(309.306, 165.800)

# Agrega el código para construir la matriz
star_wars_matrix <- 
```

*** =solution
```{r eval=FALSE}
# Taquilla de Star Wars: En Millones de dólares (USD)!
# Primer elemento taquilla en EEUU, segundo taquilla fuera de EEUU.
new_hope <- c(460.998, 314.4)
empire_strikes <- c(290.475, 247.900)
return_jedi <- c(309.306, 165.8)

# Agrega el código para construir la matriz
star_wars_matrix <- matrix(c(new_hope, empire_strikes, return_jedi), nrow = 3, byrow = TRUE) 
```

*** =sct
```{r eval=FALSE}
msg = "No cambies nada de los vectores <code>new_hope</code>, <code>empire_strikes</code> y <code>return_jedi</code>!"
test_object("new_hope", undefined_msg = msg, incorrect_msg = msg)
test_object("empire_strikes", undefined_msg = msg, incorrect_msg = msg)
test_object("return_jedi", undefined_msg = msg, incorrect_msg = msg)
test_function("matrix", c("data", "nrow", "byrow"))
test_object("star_wars_matrix",
            undefined_msg = "Asegúrate de definir la variable <code>star_wars_matrix</code>.",
            incorrect_msg = "Revisa si construiste correctamente la matriz, ¿Pusiste los datos de las tres peliculas en <code>star_wars_matrix</code>?")
success_msg("La fuerza esta contigo! sigamos...")
```

---
## Nombrando a las filas y columnas de una matriz

Para ayudarte a recordar los datos que guardamos en la matriz sería buena idea poner el nombre de las películas en cada fila. Dar nombres a la filas no solo nos ayudará a recordar los datos sino también sirve, como veremos después, para seleccionar elementos de la matriz.

De manera similar a los vectores, la manera de agregar nombres a las filas y columnas de una matriz es así:

```
rownames(mi_matriz) <- vector_nombres_filas
colnames(mi_matriz) <- vector_nombres_columnas
```

*** =instructions
- Dale a las columnas de `star_wars_matrix` los nombres `"EEUU"` and `"no-EEUU"`, respectivamente.
- Dale a las filas de la matriz `star_wars_matrix` los nombres de las tres películas. En caso de que no seas un fanático ;-), los nombres son: "A New Hope", "The Empire Strikes Back" and "Return of the Jedi".

*** =hint
No olvides que R distingue las mayúsculas, el vector de nombres para las columnas es:
```
c("EEUU","no-EEUU")
```
y para las filas: 
```
c("A New Hope",
  "The Empire Strikes Back",
  "Return of the Jedi")
```

*** =pre_exercise_code
```{r eval=FALSE}
# no pec
```

*** =sample_code
```{r eval=FALSE}
# Taquilla de Star Wars: En Millones de dólares (USD)!
# Primer elemento taquilla en EEUU, segundo taquilla fuera de EEUU.
new_hope <- c(460.998, 314.4)
empire_strikes <- c(290.475, 247.900)
return_jedi <- c(309.306, 165.8)

# Construcción de la matriz:
star_wars_matrix <- matrix(c(new_hope, empire_strikes, return_jedi), nrow = 3, byrow = TRUE)

# Escribe el código para agregar nombres a las filas y columnas de la matriz

```

*** =solution
```{r eval=FALSE}
# Taquilla de Star Wars: En Millones de dólares (USD)!
# Primer elemento taquilla en EEUU, segundo taquilla fuera de EEUU.
new_hope <- c(460.998, 314.4)
empire_strikes <- c(290.475, 247.900)
return_jedi <- c(309.306, 165.8)

# Construcción de la matriz:
star_wars_matrix <- matrix(c(new_hope, empire_strikes, return_jedi), nrow = 3, byrow = TRUE)

# Escribe el código para agregar nombres a las filas y columnas de la matriz
colnames(star_wars_matrix) <- c("EEUU", "no-EEUU")
rownames(star_wars_matrix) <- c("A New Hope", "The Empire Strikes Back", "Return of the Jedi")
```

*** =sct
```{r eval=FALSE}
msg = "No cambies nada de los vectores <code>new_hope</code>, <code>empire_strikes</code> y <code>return_jedi</code>!"
test_object("new_hope", undefined_msg = msg, incorrect_msg = msg)
test_object("empire_strikes", undefined_msg = msg, incorrect_msg = msg)
test_object("return_jedi", undefined_msg = msg, incorrect_msg = msg)
test_function("matrix", c("data", "nrow", "byrow"))
test_object("star_wars_matrix",
            undefined_msg = "Asegúrate de definir <code>star_wars_matrix</code>.",
            incorrect_msg = "Revisa si construiste correctamente la matriz, ¿Pusiste los datos de las tres peliculas en <code>star_wars_matrix</code>?")
test_function("colnames", "x", 
              incorrect_msg = "Asegúrate de haber pasado el argumento correcto a la función <code>colnames()</code>.")
test_function("rownames", "x", 
              incorrect_msg = "Asegúrate de haber pasado el argumento correcto a la función <code>rownames()</code>.")
test_object("star_wars_matrix", eq_condition = "equal",
            incorrect_msg = "¿Asignaste los nombres correctos a las filas y columnas de  <code>star_wars_matrix</code>? Revisa detalladamente tu código.")
success_msg("Bien! vas en camino a ser un Jedi-R... sigamos!.")
```

---
## Calculando la taquilla mundial

Una de las cosas más importantes para quienes han invertido en hacer una película no es que tan buena es, sino cuánto dinero hace en la taquilla mundial!

Para calcular el total de la taquilla tienes que sumar lo que la película hizo en EEUU y fuera de EEUU. Como cada fila contiene los datos de una película, debemos sumar los dos elementos de cada fila. 

En R, la función [`rowSums()`](http://www.rdocumentation.org/packages/base/functions/colSums) calcula la suma de los elementos para cada elemento de la matriz. Esta función crea como respuesta un vector que contiene las sumas:

```
vector_sumas_filas <- rowSums(mi_matriz)
```

*** =instructions
- Calcula el valor de la taquilla mundial de las tres películas que estamos analizando y guarda los resultados en el vector `taquilla_mundial`.
- Imprime el vector en la consola ¿Qué película hizo más dinero? 

*** =hint
La función ['rowSums'](http://www.rdocumentation.org/packages/base/functions/colSums) calculará la suma de cada fila de la matriz `star_wars_matrix` cuando le damos a esta matriz como argumento.

*** =pre_exercise_code
```{r eval=FALSE}
# no pec
```

*** =sample_code
```{r eval=FALSE}
# Taquilla de Star Wars, en millones
# Construyendo la matriz
taquillas <- c(461, 314.4, 290.5, 247.9, 309.3, 165.8)
nombres <- c("A New Hope","The Empire Strikes Back","Return of the Jedi")
nombres_columnas <- c("EEUU","no-EEUU")
star_wars_matrix <- matrix(taquillas, nrow=3, byrow = TRUE, dimnames = list(nombres, nombres_columnas))

# Tu código aquí, no olvides imprimir el vector a la consola para ver tu resultado
taquilla_mudial <- 
  
```

*** =solution
```{r eval=FALSE}
# Taquilla de Star Wars, en millones
# Construyendo la matriz
taquillas <- c(461, 314.4, 290.5, 247.9, 309.3, 165.8)
nombres <- c("A New Hope","The Empire Strikes Back","Return of the Jedi")
nombres_columnas <- c("EEUU","no-EEUU")
star_wars_matrix <- matrix(taquillas, nrow=3, byrow = TRUE, dimnames = list(nombres, nombres_columnas))

# Tu código aquí, no olvides imprimir el vector a la consola para ver tu resultado
taquilla_mudial <- rowSums(star_wars_matrix)
taquilla_mudial
```

*** =sct
```{r eval=FALSE}
msg = "No cambies nada de las variables escritas en el editor: <code>taquillas</code>, <code>nombres</code>, <code>nombres_columnas</code> y <code>star_wars_matrix</code>!"
test_object("taquillas", undefined_msg = msg, incorrect_msg = msg)
test_object("nombres", undefined_msg = msg, incorrect_msg = msg)
test_object("nombres_columnas", undefined_msg = msg, incorrect_msg = msg)
test_object("star_wars_matrix", undefined_msg = msg, incorrect_msg = msg)
test_function("rowSums", "x", 
              not_called_msg = "¿Usaste la función <code>rowSums()</code?",
              incorrect_msg = "¿Usaste <code>rowSums()</code> con el argumento correcto?")
test_object("taquilla_mundial", eq_condition = "equal",
            undefined_msg = "Asegúrate de definir la variable<code>taquilla_mundial</code>.",
            incorrect_msg = "Revisa el código para <code>taquilla_mundial</code>.")
test_output_contains("taquilla_mundial", incorrect_msg = "Imprime <code>taquilla_mundial</code> para que puedas ver el dinero que hizo cada película en la consola.")
success_msg("Vamos muy bien! estamos aprendiendo mucho!")
```

---
## Agregando la columna de taquilla mundial

En el ejercicio anterior calculamos un vector que tenía información sobre la taquilla mundial para cada una de las tres películas. Sin embargo este vector no es parte de nuestra matriz `star_wars_matrix`.

Puedes agregar una o varias columnas a una matriz con la función [`cbind()`](http://www.rdocumentation.org/packages/base/functions/cbind) que une varios vectores (o matrices) en una matriz o agrega vectores (o matrices) a una matriz existente, (es como la función `c()` para matrices): 

```
matriz_grande <- cbind(matriz1, matriz2, vector1, vector2)
```
El código anterior une las columnas de matriz1, matriz2 y también agrega vector1, vector2 como columnas de en una sola matriz llamada matriz_grande.

*** =instructions
- Agrega `taquilla_mundial` como una nueva columna de `star_wars_matrix` y guarda esta nueva matriz en la variable `matriz_completa`. Utiliza la función [`cbind()`](http://www.rdocumentation.org/packages/base/functions/cbind).
- Imprime `matriz_completa` a la consola.

*** =hint
Une el vector `taquilla_mundial` a la matriz `star_wars_matrix` con la función `cbind()`:
```
cbind(matriz, vector)
```
Asigna el resultado a `matriz_completa`.

*** =pre_exercise_code
```{r eval=FALSE}
# no pec
```

*** =sample_code
```{r eval=FALSE}
# Taquilla de Star Wars, en millones
# Construyendo la matriz
taquillas <- c(461, 314.4, 290.5, 247.9, 309.3, 165.8)
nombres <- c("A New Hope","The Empire Strikes Back","Return of the Jedi")
nombres_columnas <- c("EEUU","no-EEUU")
star_wars_matrix <- matrix(taquillas, nrow=3, byrow = TRUE, dimnames = list(nombres, nombres_columnas))

# Calculando la taquilla mundial:
taquilla_mundial <- rowSums(star_wars_matrix)

# Une taquilla_mundial como una nueva columna de star_wars_matrix
matriz_completa <- 
```

*** =solution
```{r eval=FALSE}
# Taquilla de Star Wars, en millones
# Construyendo la matriz
taquillas <- c(461, 314.4, 290.5, 247.9, 309.3, 165.8)
nombres <- c("A New Hope","The Empire Strikes Back","Return of the Jedi")
nombres_columnas <- c("EEUU","no-EEUU")
star_wars_matrix <- matrix(taquillas, nrow=3, byrow = TRUE, dimnames = list(nombres, nombres_columnas))

# Calculando la taquilla mundial:
taquilla_mundial <- rowSums(star_wars_matrix)

# Une taquilla_mundial como una nueva columna de star_wars_matrix
matriz_completa <- cbind(star_wars_matrix, taquilla_mundial)
matriz_completa
```

*** =sct
```{r eval=FALSE}
msg = "No cambies ninguna el código escrito en el editor que genera <code>taquillas</code>, <code>nombres</code>, <code>nombres_columnas</code> y <code>star_wars_matrix</code>!"
test_object("taquilla", undefined_msg = msg, incorrect_msg = msg)
test_object("nombres", undefined_msg = msg, incorrect_msg = msg)
test_object("nombres_columnas", undefined_msg = msg, incorrect_msg = msg)
test_object("star_wars_matrix", undefined_msg = msg, incorrect_msg = msg)
test_function("rowSums", "x", 
              not_called_msg = "¿Usaste la función <code>rowSums()</code>?",
              incorrect_msg = "¿Usaste la función <code>rowSums()</code> con el argumento correcto?")
test_object("taquilla_mundial",
            undefined_msg = "Asegúrate de definir la variable <code>taquilla_mudial</code>.",
            incorrect_msg = "¿Has definido <code>taquilla_mundial</code> correctamente?")
test_object("matriz_completa", eq_condition = "equal",
            undefined_msg = "Asegúrate de definir la variable <code>matriz_completa</code>.",
            incorrect_msg = "¿Usaste la funcion  <code>cbind()</code> con los argumentos correctos?")
test_output_contains("matriz_completa", incorrect_msg = "Imprime <code>matriz_completa</code> para que puedas ver el dinero que hizo cada película en la consola.")
success_msg("Excelente! después de agregar columnas, el siguiente paso es agregar filas, será muy fácil...");
```

---
## Agregando filas

Así como cada acción tiene una reacción, cada [`cbind()`](http://www.rdocumentation.org/packages/base/functions/cbind) tiene una [`rbind()`](http://www.rdocumentation.org/packages/base/functions/cbind). Bueno... si es una mala metáfora :/ pero la idea es esta: `rbind()` hace lo mismo que `cbind()` pero para filas. 

Tu espacio de trabajo (workspace: en términos sencillos es el conjunto de todos los objetos que puedes usar en R) ([revisa la documentación](http://www.statmethods.net/interface/workspace.html)) ha sido inicializado para tener dos matrices: `star_wars_matrix` que corresponde a la primera trilogía, y tambien `star_wars_matrix2` para la segunda trilogía. Escribe el nombre de las matrices en la consola para que puedas ver los datos.

*** =instructions
Crea la matriz `todas_star_wars` de manera que contenga los datos de `star_wars_matrix` en las primeras tres filas y los de `star_wars_matrix2` en las siguientes tres.

*** =hint
Puedes ver los contenidos de tu espacio de trabajo (workspace) con la función [`ls()`](http://www.rdocumentation.org/packages/base/functions/ls) úsala en la consola.
Combina las filas dos matrices de la siguiente manera: 
```
rbind(matrix1, matrix2)
```
Asigna el resultado a `todas_wars_matrix`.


*** =pre_exercise_code
```{r eval=FALSE}
# Primera matriz
taquillas <- c(461, 314.4, 290.5, 247.9, 309.3, 165.8)
nombres <- c("A New Hope","The Empire Strikes Back","Return of the Jedi")
nombres_columnas <- c("US","non-US")
star_wars_matrix <- matrix(taquillas, nrow = 3, byrow = TRUE, dimnames = list(nombres, nombres_columnas))

# Segunda matriz
taquillas2 <- c(474.5, 552.5, 310.7, 338.7, 380.3, 468.5)
nombres2 <- c("The Phantom Menace", "Attack of the Clones", "Revenge of the Sith")
star_wars_matrix2 <- matrix(taquillas2, nrow=3, byrow = TRUE, dimnames = list(nombres2, nombres_columnas))
```

*** =sample_code
```{r eval=FALSE}
# Matriz que contiene los datos para la primera trilogía
star_wars_matrix  

# Matriz que contiene los datos para la segunda trilogía
star_wars_matrix2 

# Combina ambas trilogías en una sola matriz
todas_star_wars <- 
```

*** =solution
```{r eval=FALSE}
# Matriz que contiene los datos para la primera trilogía
star_wars_matrix  

# Matriz que contiene los datos para la segunda trilogía
star_wars_matrix2 

# Combina ambas trilogías en una sola matriz
todas_star_wars <- rbind(star_wars_matrix, star_wars_matrix2)
```

*** =sct
```{r eval=FALSE}
msg = "No modifiques las variables que han sido definidas en tu workspace (<code>star_wars_matrix</code> y <code>star_wars_matrix2</code>)."
test_object("star_wars_matrix", eq_condition = "equal", undefined_msg = msg, incorrect_msg = msg)
test_object("star_wars_matrix2", eq_condition = "equal", undefined_msg = msg, incorrect_msg = msg)
test_object("todas_star_wars", 
            undefined_msg = "Asegúrate de definir <code>todas_star_wars</code>.",
            incorrect_msg = "¿Usaste la función <code>rbind()</code> con los argumentos correctos?")
success_msg("Perfecto! Continuemos aplicando todo lo que hemos aprendido.")
```

---
## Taquilla total para toda la saga

Así como toda [`cbind()`](http://www.rdocumentation.org/packages/base/functions/cbind) tiene una [`rbind()`](http://www.rdocumentation.org/packages/base/functions/cbind), cada [`colSums()`](http://www.rdocumentation.org/packages/base/functions/colSums) tiene una [`rowSums()`](http://www.rdocumentation.org/packages/base/functions/colSums). El workspace ya contiene la matriz `todas_star_wars` que construiste en el ejercicio pasado (escribe `todas_star_wars` en la consola para recordar los datos que contiene esta matriz). Calculemos ahora la taquilla total para toda la saga.

*** =instructions
- Calcula el ingreso total para las columnas EEUU y no-EEUU, asigna estos totales al vector `taquilla_por_region`. Utiliza la función [`colSums()`](http://www.rdocumentation.org/packages/base/functions/colSums).
- Imprime `taquilla_por_region` a la consola. ¿En que región generó mas ingresos la saga?


*** =hint
Debes usar la función [`colSums()`](http://www.rdocumentation.org/packages/base/functions/colSums) con `todas_star_wars` como argumento para encontrar el total por región.

*** =pre_exercise_code
```{r eval=FALSE}
# Primera matriz
taquillas <- c(461, 314.4, 290.5, 247.9, 309.3, 165.8)
nombres <- c("A New Hope","The Empire Strikes Back","Return of the Jedi")
nombres_columnas <- c("US","non-US")
star_wars_matrix <- matrix(taquillas, nrow = 3, byrow = TRUE, dimnames = list(nombres, nombres_columnas))

# Segunda matriz
taquillas2 <- c(474.5, 552.5, 310.7, 338.7, 380.3, 468.5)
nombres2 <- c("The Phantom Menace", "Attack of the Clones", "Revenge of the Sith")
star_wars_matrix2 <- matrix(taquillas2, nrow=3, byrow = TRUE, dimnames = list(nombres2, nombres_columnas))

# Combina los datos de ambas trilogías en una matriz
todas_star_wars <- rbind(star_wars_matrix, star_wars_matrix2)
```

*** =sample_code
```{r eval=FALSE}
# Datos para todas las películas de Star Wars
todas_star_wars

# Total de taquilla para EEUU y no-EEUU
taquilla_por_region <- 
```

*** =solution
```{r eval=FALSE}
# Datos para todas las películas de Star Wars
todas_star_wars

# Total de taquilla para EEUU y no-EEUU
taquilla_por_region <- colSums(todas_star_wars)

```

*** =sct
```{r eval=FALSE}
msg = "No modifiques las variables definidas en el workspace."
test_object("star_wars_matrix", eq_condition = "equal", undefined_msg = msg, incorrect_msg = msg)
test_object("star_wars_matrix2", eq_condition = "equal", undefined_msg = msg, incorrect_msg = msg)
test_object("todas_star_wars", eq_condition = "equal", undefined_msg = msg, incorrect_msg = msg)
test_function("colSums", "x", incorrect_msg = "¿Usaste la función <code>colSums()</code> en todas_star_wars?")
test_object("taquilla_por_region",
            undefined_msg = "Asegúrate de definir la variable <code>taquilla_por_region</code>.",
            incorrect_msg = "Revisa el código que usaste para <code>taquilla_por_region</code> ¿Usaste el argumento correcto?")
test_output_contains("taquilla_por_region", incorrect_msg = "Imprime <code>taquilla_por_region</code> para que puedas ver los totales por cada región.")
success_msg("Excelente! ya sabemos sumar filas y columnas de las matrices.")
```

---
## Seleccionando elementos de una matriz

De manera similar  a los vectores, podemos usar los corchetes `[]` para seleccionar elementos de una matriz. Recuerda que las matrices son objetos de dos dimensiones, así que cada elemento tiene dos índices: el de la fila y el de la columna. Para seleccionar elementos de una matriz hay que indicar los índices de las filas y los índices de las columnas separados por coma. Estos ejemplos harán más claro como seleccionar valores de una matriz, es aconsejable que experimentes en la consola con alguna matriz que construyas.

- `my_matrix[1,2]` selecciona el elemento que está en la primera fila y en la segunda columna.
- `my_matrix[1:3,2:4]` selecciona los elementos de las filas 1,2,3 y las columnas 2,3,4.

Si quieres seleccionar todos los elementos de una fila o una columna solo deja en blanco el espacio correspondiente:

- `my_matrix[,1]` selecciona todos los elementos de la primera columna.
- `my_matrix[1,]` selecciona todos los elementos de la primera fila.

Practiquemos con las matrices de Star Wars!

*** =instructions
- Calcula el promedio de taquilla para la región no-EEUU, asigna el resultado a la variable `promedio_noEEUU`.
- Calcula el promedio de taquilla para EEUU, pero únicamente para las primeras dos películas. Asigna el resultado a la variable `promedio_EEUU`.

*** =hint
Puedes usar la función [`mean()`](http://www.rdocumentation.org/packages/base/functions/mean) para calcular el promedio de los argumentos. Recuerda que puedes seleccionar la columna x de una matriz usando la notación `matriz[,x]`. Los datos de EEUU están en la primera columna.

*** =pre_exercise_code
```{r eval=FALSE}
# no pec
```

*** =sample_code
```{r eval=FALSE}
# Taquilla Star Wars, en Millones
# Construcción de la matriz
taquillas <- c(461, 314.4, 290.5, 247.9, 309.3, 165.8)
nombres <- c("A New Hope","The Empire Strikes Back","Return of the Jedi")
nombres_columnas <- c("EEUU","no-EEUU")
star_wars_matrix <- matrix(taquillas, nrow = 3, byrow = TRUE, dimnames = list(nombres, nombres_columnas))

# Imprime la matriz construida a la consola
star_wars_matrix 

# Promedio para la región no-EEUU
promedio_noEEUU  <-   
  
# Promedio para EEUU (solamente dos primeras películas)
promedio_EEUU <- 
```

*** =solution
```{r eval=FALSE}
# Taquilla Star Wars, en Millones
# Construcción de la matriz
taquillas <- c(461, 314.4, 290.5, 247.9, 309.3, 165.8)
nombres <- c("A New Hope","The Empire Strikes Back","Return of the Jedi")
nombres_columnas <- c("EEUU","no-EEUU")
star_wars_matrix <- matrix(taquillas, nrow = 3, byrow = TRUE, dimnames = list(nombres, nombres_columnas))

# Imprime la matriz construida a la consola
star_wars_matrix 

# Promedio para la región no-EEUU
promedio_noEEUU  <- mean(star_wars_matrix[,2])  
  
# Promedio para EEUU (solamente dos primeras películas)

promedio_EEUU <- mean(star_wars_matrix[1:2,1])
```

*** =sct
```{r eval=FALSE}
msg = "No cambies nada de las variables predeterminadas!"
test_object("taquillas", undefined_msg = msg, incorrect_msg = msg)
test_object("nombres", undefined_msg = msg, incorrect_msg = msg)
test_object("nombres_columnas", undefined_msg = msg, incorrect_msg = msg)
test_object("star_wars_matrix", undefined_msg = msg, incorrect_msg = msg)
test_object("promedio_noEEUU",
            undefined_msg = "Define la variable <code>promedio_EEUU</code>.",
            incorrect_msg = "Revisa si calculaste correctamente el promedio de <code>promedio_noEEUU</code>¿Extrajiste los elementos correctos de la matriz?")
test_object("promedio_EEUU",
            undefined_msg = "Define la variable <code>promedio_EEUU</code>.",
            incorrect_msg = "Revisa si calculaste correctamente el promedio de <code>promedio_EEUU</code>¿Extrajiste los elementos correctos de la matriz?");
success_msg("Muy bien! Vamos al siguiente ejercicio")
```

---
## Aritmética con matrices

De manera similar a como aprendimos con los vectores, los operadores comunes: `+`, `-`, `/`, `*`, etc. trabajan de la misma manera en las matrices: la operación se realiza elemento por elemento.

Por ejemplo: `2 * mi_matriz` multiplica cada elemento de `mi_matriz` por `2`. De nuevo R recicla el valor de `2` e internamente crea una matriz de las mismas dimensiones de `mi_matriz` cuyos elementos son el número `2`, luego hace la operación elemento por elemento.

Como el nuevo analista de datos de Lucasfilm, es tu primer tarea encontrar cuantos visitantes fueron a ver cada una de las películas en cada región. Ya tenemos el total de taquilla en `star_wars_matrix`. Supongamos que el precio de cada entrada es de 5 dólares. Recuerda que el valor de la taquilla dividido por el precio es igual al número de entradas vendidas.

*** =instructions
- Asigna a la variable `entradas` la matriz con el número estimado de entradas por cada película.
- Imprime la matriz resultante en la consola.

*** =hint
Solo divide la matriz por el valor promedio de cada entrada que es de 5 dólares.

*** =pre_exercise_code
```{r eval=FALSE}
# no pec
``` 

*** =sample_code
```{r eval=FALSE}
# Taquilla Star Wars, en millones
# Construcción de la matriz
taquillas <- c(461, 314.4, 290.5, 247.9, 309.3, 165.8)
nombres <- c("A New Hope","The Empire Strikes Back","Return of the Jedi")
nombres_columnas <- c("EEUU","no-EEUU")
star_wars_matrix <- matrix(taquillas, nrow = 3, byrow = TRUE, dimnames = list(nombres, nombres_columnas))

# Estimación de entradas vendidas
entradas <- 
  
# Imprime entradas a la consola

```

*** =solution
```{r eval=FALSE}
# Taquilla Star Wars, en Millones
# Construcción de la matriz
taquillas <- c(461, 314.4, 290.5, 247.9, 309.3, 165.8)
nombres <- c("A New Hope","The Empire Strikes Back","Return of the Jedi")
nombres_columnas <- c("EEUU","no-EEUU")
star_wars_matrix <- matrix(taquillas, nrow = 3, byrow = TRUE, dimnames = list(nombres, nombres_columnas))

# Estimación de entradas vendidas
entradas <- star_wars_matrix/5 
  
# Imprime entradas a la consola
entradas
```

*** =sct
```{r eval=FALSE}
msg = "No cambies nada del código predefinido!"
test_object("taquillas", undefined_msg = msg, incorrect_msg = msg)
test_object("nombres", undefined_msg = msg, incorrect_msg = msg)
test_object("nombres_columnas", undefined_msg = msg, incorrect_msg = msg)
test_object("star_wars_matrix", undefined_msg = msg, incorrect_msg = msg)
test_object("entradas",
            undefined_msg = "Define la variable <code>entradas</code>.",
            incorrect_msg = "Parece que la variable <code>entradas</code> no tiene el valor correcto, revisa el código y las instrucciones.")
test_output_contains("entradas", 
                     incorrect_msg = "No olvides de imprimir la matriz <code>entradas</code> a la consola.")
success_msg("Bien! ¿Que es lo que nos dicen estos resultados? 92 millones de entradas fueron vendidas para ver la película \"A New Hope\" a los cines, que impresionante! Vamos al último ejercicio.");
```

---
## Aritmética con matrices (2) 

Así como `2*mi_matriz` multiplica cada elemento de `mi_matriz` por `2`, el código  `mi_matriz1 * mi_matriz2` crea una matriz en la cual cada elemento es el producto de los elementos correspondientes en `mi_matriz1` y `mi_matriz2`.

Después de ver a los resultados del ejercicio anterior, el gran jefe Lucas señala que los precios de las entradas subieron un dólar cada vez que salía una nueva película. Tu jefe te pide que vuelvas a hacer el análisis basándote en los precios que encuentras en la matriz `precios` (fuente: imaginación).

_Aquellos familiarizados con operaciones con matrices, noten que esto no es la multiplicación tradicional de matrices, para ejecutar la operación algebraica de multiplicación utiliza el operador `%*%`._

*** =instructions
- Asigna a la variable `entradas` la matriz que estima el número de entradas vendidas para cada película en las dos regiones analizadas.
- Asigna a `entradas_promedio_EEUU` el número de entradas promedio vendidas en EEUU por película.
- Asigna a `entradas_promedio_noEEUU` el número de entradas promedio vendidas fuera de los EEUU por película.

*** =hint
- Utiliza la función `mean()` para calcular promedios.
- Para seleccionar los datos solo para EEUU, selecciona la primera columna de `entradas` usando `entradas[ ,1]`.

*** =pre_exercise_code
```{r eval=FALSE}
# no pec
```

*** =sample_code
```{r eval=FALSE}
# Taquilla Star Wars, en Millones
# Construcción de la matriz
taquillas <- c(461, 314.4, 290.5, 247.9, 309.3, 165.8)
nombres <- c("A New Hope","The Empire Strikes Back","Return of the Jedi")
nombres_columnas <- c("EEUU","no-EEUU")
star_wars_matrix <- matrix(taquillas, nrow = 3, byrow = TRUE, dimnames = list(nombres, nombres_columnas))
precios <- matrix(c(5, 5, 6, 6, 7, 7), nrow = 3, byrow = TRUE, dimnames = list(nombres, nombres_columnas)) 

# Número de entradas vendidas
entradas <- 

# Número promedio de entradas vendidas en EEUU
entradas_promedio_EEUU <- 

# Número promedio de entradas vendidas fuera de EEUU
entradas_promedio_noEEUU <- 
```

*** =solution
```{r eval=FALSE}
# Taquilla Star Wars, en Millones
# Construcción de la matriz
taquillas <- c(461, 314.4, 290.5, 247.9, 309.3, 165.8)
nombres <- c("A New Hope","The Empire Strikes Back","Return of the Jedi")
nombres_columnas <- c("EEUU","no-EEUU")
star_wars_matrix <- matrix(taquillas, nrow = 3, byrow = TRUE, dimnames = list(nombres, nombres_columnas))
precios <- matrix(c(5, 5, 6, 6, 7, 7), nrow = 3, byrow = TRUE, dimnames = list(nombres, nombres_columnas)) 

# Número de entradas vendidas
entradas <- star_wars_matrix / precios

# Número promedio de entradas vendidas en EEUU
entradas_promedio_EEUU <- mean(entradas[,1])

# Número promedio de entradas vendidas fuera de EEUU
entradas_promedio_noEEUU <- mean(entradas[,2]) 
```

*** =sct
```{r eval=FALSE}
msg = "No cambies nada del código o las variables predefinidas!"
test_object("taquilla", undefined_msg = msg, incorrect_msg = msg)
test_object("nombres", undefined_msg = msg, incorrect_msg = msg)
test_object("nombres_columnas", undefined_msg = msg, incorrect_msg = msg)
test_object("star_wars_matrix", undefined_msg = msg, incorrect_msg = msg)
test_object("precios", undefined_msg = msg, incorrect_msg = msg)
test_object("entradas",
            undefined_msg = "Define la variable <code>entradas</code>.",
            incorrect_msg = "Parece que <code>entradas</code> no contiene los valores correcto, recuerda que puedes usar '/' para dividir dos matrices elemento por elemento.")
test_object("entradas_promedio_EEUU",
            undefined_msg = "Define la variable <code>entradas_promedio_EEUU</code>.",
            incorrect_msg = "Parece que la variable <code>entradas_promedio_EEUU</code> no contiene los valores correctos.")
test_object("entradas_promedio_noEEUU",
            undefined_msg = "Define la variable<code>entradas_promedio_noEEUU</code>.",
            incorrect_msg = "Parece que la variable <code>entradas_promedio_noEEUU</code> no tiene los valores correctos, revisa tu código.")
success_msg("Es un hecho: la fue-R-za está contigo! Este ejercicio concluye nuestro paso por las matrices. La siguiente parada en nuestro viaje son objetos denominados factores.")
```
